【裁判字號】    90,上易,301
【裁判日期】    900403
【裁判案由】    竊盜
【裁判全文】
臺灣高等法院臺南分院刑事判決               九十年度上易字第三一號    Ｇ
      上  訴  人  臺灣臺南地方法院檢察署檢察官
      被      告  丙  ○  ○
      被      告  甲  ○  ○.
右上訴人因被告等竊盜等案件，不服臺灣臺南地方法院八十八年度易字第三二五０號
中華民國八十九年十二月四日第一審判決（起訴案號：臺灣臺南地方法院檢察署八十
八年度偵字第一二六九二號），提起上訴，本院判決如左：
      主      文
上訴駁回。
      理      由
一、公訴意旨略以：緣丙○○與甲○○（原名為吳介文嗣經改名為甲○○）二人係好
    友，甲○○竟基於意圖為自己不法所有之概括犯意，先於八十八年五月初某日，
    利用借住丙○○之父丁○○住處之便，乘機竊取丁○○所有之美金一千七百元、
    人民幣三百元、黃金金條二條、祖傳清朝瓷器花瓶一個、玉器項鍊及玉器手環共
    三十件、０．五克拉鑽石戒指一只、貂皮大衣一件，於得手後逃逸。甲○○復承
    揭上揭犯意，於八十八年五月中旬某日六時許，夥同丙○○前往乙○○在臺南縣
    永康市○○○路一二四號所開設之八九檳榔店，見該檳榔店後門未鎖，乃基於不
    法所有之犯意聯絡，由丙○○在外負責把風，再由甲○○入內竊取乙○○所有之
    七星、大衛杜夫、峰牌香煙二十一條及新臺幣（下同）一萬二千元，並於得手後
    逃逸，前開竊得之財物悉歸被告甲○○所有，因認被告甲○○涉犯有連續竊盜罪
    嫌，被告丙○○涉犯有共同竊盜罪嫌云云。
二、按犯罪事實應依證據認定之，無證據不得推定其犯罪事實；又不能證明被告犯罪
    者，即應諭知無罪無罪之判決，刑事訴訟法第一百五十四條、第三百零一條第一
    項分別定有明文。又認定犯罪事實所憑之證據，無論為直接證據或間接證據，其
    為訴訟上之證明，需於通常一般人均不致有所懷疑，而得確信其為真實之程度者
    ，始得據為有罪之認定，倘其證明尚未達此一程度，而有合理之懷疑存在時，法
    院即無從為有罪之認定，最高法院七十六年台上字第四九八六號判例可資參照。
    又告訴人之告訴，本以使被告受刑事訴追為目的，故其陳述是否與事實相符，自
    應調查其他證據，以資審認，苟其所為攻擊之詞，尚有瑕疵，則在此瑕疵未予究
    明以前，即不能遽採為斷罪之基礎，最高法院五十二年台上字第一三００號、六
    十一年台上字第三０九九號判例參照。
三、本件公訴人認被告甲○○涉有連續竊盜罪嫌，被告丙○○涉有共同竊盜罪嫌，無
    非以被害人丁○○及乙○○之指訴及證人賴俊廷、賴有霖、陳振村證述，為其所
    憑論據。
四、訊之被告甲○○、丙○○均堅決否認有前揭犯行，被告甲○○辯稱：伊雖然在八
    十八年五月份有去丙○○父親丁○○家借住，但是丁○○家中門鎖並沒被破壞，
    根本就不是伊偷竊，至於乙○○檳榔攤，根本就不是伊所偷，可能是伊指認乙○○涉犯煙毒一案，所以她懷恨在心，才會誣賴伊等語；被告丙○○辯稱：當天甲○○帶乙○○來伊家，說香菸是伊所偷，但是他們根本就沒在伊家中找到贓物，
    如何能說是伊所偷，況且伊家環境還算不錯，實在沒必要偷香菸等語。
五、經查：
  (一)據被害人丁○○雖指述其所有藝品遭竊，然亦自承被告甲○○於八十八年五月某
    日住宿於丁○○家中時，丁○○家中之安全設備均未遭破壞等語（詳原審八十九
    年八月十六日訊問筆錄），復參酌證人姜博文於本院審理中證述：在八十八年五
    月份以後，伊在遊樂場顧店，丙○○就拿玉器過來說要賣，伊就叫他自己去找老
    闆談，這件事並未有甲○○參與，當時東西很多，有大件藝品還有玉器等語可知
    ，衡諸常情，藝品玉器價值甚高，均會上鎖妥為保管，樑上君子焉能不破壞鑰匙
    等安全設備而取之？況被告甲○○若於八十八年五月趁住宿於丙○○家中之便，
    竊取丁○○父親所有之藝品玉器，為何未見甲○○去找尋姜博文幫忙找買家銷贓
    ？此外，被害人丁○○另陳述其聽鄰居說，似乎有看到甲○○，空手去伊家住，
    但帶著一包東西出來云云，以及證人賴友霖、賴俊廷證述事後伊曾聽乙○○及陳
    振村談及甲○○曾兜售女用手錶乙節，此均僅屬傳聞證據，且丁○○並均未能提
    出其他具體之積極證據供法院調查，自不得將未經直接審理之傳聞內容，作為認
    定有罪之裁判基礎，是被告前開所辯，自非不可採信。
  (二)告訴人乙○○於警訊中指訴：案發當日早上有鄰居跟伊說曾看到甲○○與丙○○
    二人曾在檳榔攤附近逗留；又稱：於八十八年五月中旬不知某日伊開設的檳榔攤
    遭竊等情，惟告訴人乙○○既稱失竊金額達二萬八百二十元，但卻未立即報警，
    且告訴人既然能清楚計算出失竊金額，但卻未能指出失竊之日期，是衡諸常情，
    商家處理進出貨之盤點乃是每日之重點工作，但為何嗣逾三個月後，告訴人在不
    清楚哪天失竊下，亦即無法確定進出貨之內容下，其至警局備案時，卻又能對失
    竊金額及物品如數家珍，亦顯與情理有違。此外，告訴人復無法將目擊被告二人
    行竊之鄰居姓名，提供法院行調查之能事，自不能僅以告訴人道聽途說之詞，逕
    認被告甲○○、丙○○二人有為前揭竊盜犯行。
六、綜上所述，本件依調查所得證據，尚不足以證明，被告二人確有公訴人所指之前
    開竊盜犯行，此外復查無其他積極證據，足資證明被告二人犯罪，被告二人竊盜
    罪嫌，應尚屬不能證明，原審因予諭知被告等無罪，本院經核於法並無不合，檢
    察官上訴意旨，仍執前詞，指摘原判決不當，為無理由，應予駁回。
據上論斷，應依刑事訴訟法第三百六十八條，判決如主文。
本案經檢察官曾顯智到庭執行職務。
中    華    民    國      九十      年      四      月        三        日
                                  臺灣高等法院臺南分院刑事第五庭
                                      審判長法官  茆    臺    雲
                                            法官  董    武    全
                                            法官  李    文    福
右正本證明與原本無異。
不得上訴。
                                      法院書記官  李    良    倩
中    華    民    國      九十      年      四      月       四         日


司法院資訊處製作；財團法人民間司法改革基金會備份。
